---
title: "Práctica 1. Introducción al lenguaje R"
date: "2023-04-13"
lang: es
output:
  number_sections: true
---

# Presentación

## 0. Objetivo de la práctica

El objetivo de esta guía es introducirnos en los procedimientos básicos del uso del lenguaje y ambiente R, así como conocer las herramientas que permiten establecer un flujo de trabajo en R.

En detalle, aprenderemos:

1.  Cómo abrir y ordenar un **script**

2.  Cómo crear un **Rproject** y establecer un esquema de carpetas siguiendo el protocolo [IPO](https://lisa-coes.com/ipo-data/)

3.  R como calculadora

4.  Lenguaje orientado a objetos

5.  Librerías y paquetes

## 1. Crear un script (.R)

## 2. Crear un proyecto de R (.Rproj) y un flujo de trabajo reproducible

## 3. R como calculadora

```{r, eval=FALSE}
5+5

25/5

2*2

27-2
```

Operatoria con más cálculos

```{r, eval=FALSE}

sqrt(2^4 + exp(3)/55 - log(5*8-2))

12*(7+2)+(45-32)+8

520 + 202 * log(25)

2 + 4 * exp(3)

22^2 - 2^2

log(5) + pi/sqrt(5)

52 + 203 + 1002 + 204

```

R como calculadora lógica

```{r, eval=TRUE}
20 == 5 # igualdad
30 >= 14 # mayor o igual que
22 <= 2 # menor o igual que
25 != 10 # no es igual a
p = 10; y = 5; p <= y # operatoria en objetos

```

## 4. Un lenguaje orientado a objetos

## 5. Paquetes y librerías
